臺灣雲林地方法院民事判決　　　　　　　93年度重訴字第61號
原　　　告　甲○○
　　　　　　乙○○○
共　　　同
訴訟代理人　陳源濱律師
被　　　告　丙○○
上列被告因過失傷害案件，經原告提起損害賠償之附帶民事訴訟
（93年度交重附民字第5 號），經本院刑事庭裁定移送前來，本
院於中華民國94年5 月18日辯論終結，判決如下：
    主      文
被告應給付原告甲○○新台幣參拾貳萬零捌佰伍拾玖元，及自民
國九十三年三月二十三日起至清償日止，按年息百分之五計算之
利息。
被告應給付原告乙○○○新台幣捌拾肆萬柒仟肆佰肆拾陸元，及
自民國九十三年三月二十三日起至清償日止，按年息百分之五計
算之利息。
原告其餘之訴駁回。
訴訟費用由被告負擔八分之一；餘由原告負擔。
本判決第一項原告甲○○勝訴部分得假執行。但被告如於假執行
程序實施前，或假執行程序實施中，執行標的物拍定、變賣前，
以新台幣參拾貳萬零捌佰伍拾玖元為原告甲○○預供擔保，得免
為假執行。
本判決第二項於原告乙○○○以新台幣貳拾捌萬元供擔保後，得
假執行。但被告如於假執行程序實施前，或假執行程序實施中，
執行標的物拍定、變賣前，以新台幣捌拾肆萬柒仟肆佰肆拾陸元
為原告乙○○○預供擔保，得免為假執行。
原告其餘假執行之聲請駁回。
    事實及理由
一、原告主張：
  (一)被告丙○○於民國92年2 月4 日下午1 時20分許，駕駛車號
    Y3－1578號自小客車，沿雲林縣麥寮鄉興華村大灣寬僅5.3
    公尺之產業道路（由東往西方向）行駛，行經雲林縣麥寮鄉
    崙後村山寮45東8 號電線桿旁之無號誌交岔路口時，原應注
    意車前狀況，並隨時採取必要之安全措施，及汽車行經狹路
    、無號誌之交岔路口，應減速慢行，作隨時停車之準備，而
    依當時為白晝，天候為晴，路面無缺陷、無障礙物、號誌正
    常動作，並無不能注意之情形，詎被告丙○○竟疏未注意車
    前狀況及減速慢行，即貿然通過該交岔路口，適有原告乙○○○騎乘車號KL5 －075 號機車搭載原告甲○○，沿雲林縣
    麥寮鄉瓦窯村宵仁厝另一產業道路（由南往北方向）行駛，
    行駛至上開交岔路口時，亦疏未注意機車為左方車，應暫停
    讓右方之直行車先行，及注意車前狀況，並減速慢行，作隨
    時停車之準備，即貿然騎乘機車穿越該交岔路口，於上開交
    岔路口，乙○○○所騎乘機車之右側車身與丙○○所駕駛之
    自小客車車頭發生碰撞，乙○○○、甲○○因而人車倒地，
    乙○○○、甲○○並因碰撞丙○○之擋風玻璃，跌落路旁之
    菜圃，乙○○○因此受有右側股骨骨幹及股骨頸骨折、右側
    肩關節脫臼併骨折、右側脛腓骨骨折及前十字韌帶撕除性骨
    折、骨盆骨折、頸椎損傷等傷害；甲○○因此受有右側脛腓
    骨、踝骨開放性骨折、右側股骨骨折、左側橈尺骨骨折、腦
    部挫傷及頸椎損傷等傷害，經手術後，因其右足踝有壞死及
    敗血性休克情形，而進行右膝下截肢術、膝關節截斷術等手
    術，已達毀敗一肢機能之重傷害程度。被告因上開過失傷害
    案件，並經臺灣雲林地方法院以92年度交易字第153 號刑事
    判決，判處被告有期徒刑六月，如易科罰金，以三百元折算
    一日確定。原告甲○○、乙○○○二人所受之上開傷害，係
    因被告之侵權行為所致，被告自應負損害賠償責任。又本件
    係因被告駕駛自小客車車速過快，始肇致本件車禍之發生，
    此由車禍現場所遺留之刮地痕長達19公尺，即可證明，故
    本件車禍被告應負擔全部之過失責任。
  (二)被告應賠償原告損害之項目及其數額，詳列如下：
  1.醫療費用之損害：原告甲○○因被告上開過失傷害行為，支
    出醫療費用新台幣（下同）159,959 元；原告乙○○○因被
    告上開過失傷害行為，支出醫療費用72,360元。
  2.增加生活上之需要即義肢費用部分：原告甲○○因被告上開
    過失傷害行為，致受有前揭傷害，嗣並進行右膝下截肢術、
    膝關節截斷術等手術，終生均需使用義肢，且義肢每三年需
    更換一次，合計需支出義肢費用244,902 元。
  3.勞動能力損失：原告乙○○○因被告上開過失傷害行為，受
    有前揭傷害，經診斷已永久喪失勞動能力。而原告乙○○○
    為33年2 月7 日生，原本依農會人事管理辦法之規定，得繼
    續工作至原告乙○○○65歲止，但原告乙○○○因車禍已喪
    失勞動能力，無法繼續工作，為此，請求被告賠償原告乙○○○5 年之勞動能力損失，以原告乙○○○91年全年薪資總
    額為266,192 元計算，總計被告應賠償原告乙○○○勞動能
    力損失1,330,960 元。
  4.看護費用：原告甲○○於車禍後，受有前揭傷害，於住院期
    間，無法自理生活，需由他人看
    計支出看護費用272,284 元。另原告乙○○○於車禍後，受
    有前揭傷害，於住院期間，無法自理生活，需他人看
    其日常生活起居，總計支出315,295 元。
  5.精神慰撫金：原告甲○○、乙○○○因本件車禍分別受有前
    揭傷害，甲○○並因前揭傷害，進行右膝下截肢術、膝關節
    截斷術等手術，終生均需使用義肢，其身體及精神均受有極
    大之痛苦，為此，請求被告分別賠償原告甲○○、乙○○○
    各3,012,841 元、2,944,429 元之精神慰撫金。
  6.綜上，爰依民法第184 條第1 項、第193 條第1 項、第195
    條第1 項等侵權行為之法律關係，請求被告給付原告甲○○
    、乙○○○各3,689,986 元、4,663,044 元，及分別自起訴
    狀繕本送達翌日起至清償日止，按年息百分之五計算之利息
    。另原告願供擔保，請准宣告假執行。
    並聲明：(一)被告應給付原告甲○○3,689,986 元、乙○○○
     4,663,044元及分別自起訴狀繕本送達翌日起至清償日止，
    按年息百分之五計算之利息。(二)訴訟費用由被告負擔。(三)原
    告願供擔保請准宣告假執行。
二、被告則以：對於原告請求醫療費用、義肢費用、看護費用及
    勞動能力損失部分不爭執，慰撫金原告請求金額過高，請求
    鈞院審酌兩造之情形後酌定之；另原告甲○○於車禍後已領
    取強制汽車責任保險金750,000 元，且被告於車禍後已賠償
    乙○○○160,000 元，此部分款項應予扣除，且本件係因原
    告車速過快，才會發生車禍，被告就本件車禍之發生應僅有
    十分之二之過失責任等語，資為抗辯。
    並聲明：請求駁回原告之訴，訴訟費用由原告負擔，如受不
    利之判決，願供擔保請准宣告免為假執行。
三、兩造不爭執之事實：
  (一)被告丙○○於上開時、地，駕駛車號Y3－1578號自小客車，
    因未注意車前狀況，並隨時採取必要之安全措施，及汽車行
    經狹路、無號誌之交岔路口，應減速慢行，作隨時停車之準
    備，而與原告乙○○○騎乘車號KL5 －075 號機車（搭載原
    告甲○○）發生碰撞，乙○○○因此受有右側股骨骨幹及股
    骨頸骨折、右側肩關節脫臼併骨折、右側脛腓骨骨折及前十
    字韌帶撕除性骨折、骨盆骨折、頸椎損傷等傷害；甲○○因
    此受有右側脛腓骨、踝骨開放性骨折、右側股骨骨折、左側
    橈尺骨骨折、腦部挫傷及頸椎損傷等傷害，經手術後，因其
    右足踝有壞死及敗血性休克情形，而進行右膝下截肢術、膝
    關節截斷術等手術。
  (二)被告丙○○因上開過失傷害案件，經臺灣雲林地方法院以92
    年度交易字第153 號刑事判決，判處被告有期徒刑6 月，如
    易科罰金，以300 元折算1 日確定。
  (三)原告甲○○因被告上開侵權行為，支出醫療費用159,959元
    ；原告乙○○○因被告上開侵權行為，支出醫療費用72,360
    元。
  (四)原告甲○○因被告上開侵權行為，必須裝配義肢，增加生活
    上之需要，總計需支出義肢費用244,902 元。
  (五)原告乙○○○因被告上開侵權行為，喪失工作能力，以喪失
    5 年勞動能力計算，原告乙○○○因此受有1,330,960 元之
    勞動能力損失。
  (六)原告甲○○因車禍受有前揭傷害，於住院期間無法自理生活
    ，而需由他人看
    272,284 元；原告乙○○○於車禍後受有前揭傷害，於住院
    期間無法自理生活，需他人看
    支出看護費用315,295元。
  (七)原告甲○○已領取強制汽車責任保險金750,000 元；原告乙○○○已領取被告給付之賠償金160,000 元。
四、得心證之理由：
    本件兩造所爭執之處，在於被告就本件車禍之發生，是否應
    負全部之過失責任？及原告得請求精神慰撫金之數額為何？
    經查：
  (一)被告於上開時、地駕駛車號Y3－1578號自小客車，因未注意
    車前狀況，並隨時採取必要之安全措施，及汽車行經狹路、
    無號誌之交岔路口，應減速慢行，作隨時停車之準備，致於
    上開地點與原告乙○○○所騎乘搭載原告甲○○之機車發生
    碰撞，致原告乙○○○、甲○○分別受有前揭傷害之事實，
    業據原告2 人陳述明確，而原告2 人因本件車禍分別受有前
    揭傷害，並有財團法人彰化基督教醫院所出具之診斷證明書
    4 紙在卷可稽。而被告因上開過失傷害之犯行，經臺灣雲林
    地方法院以92年度交易字第153 號刑事判決，判處被告有期
    徒刑6 月，如易科罰金，以300 元折算1 日確定，並經本院
    依職權調取上開刑事案卷核閱無訛，復有該刑事判決一份附
    卷可稽。按汽車行駛時，駕駛人應注意車前狀況，並隨時採
    取必要之安全措施；又車輛行經狹路、無號誌之交岔路口時
    ，應減速慢行，作隨時停車之準備，道路交通安全規則第94
    條第3 項及第93條第1 項第3 款分別定有明文，被告駕駛車
    輛，自應注意遵守上開交通規定，且當時天候為晴天，夜間
    有日光燈照明，路面乾燥無缺陷，無障礙物及視距良好，此
    有現場事故調查報告表附於刑事案卷可憑，並無不能注意之
    情事，而被告竟未注意車左前方之狀況，並減速慢行，即貿
    然通過該交岔路口，致剎車閃避不及而與原告所騎乘之機車
    發生碰撞，因而分別致原告2 人受有前揭傷害，其有過失至
    明，且被告之過失傷害行為與原告2 人所受傷害之結果具相
    當因果關係。而本件車禍肇事責任經送請臺灣省嘉雲區車輛
    行車事故鑑定委員會、臺灣省車輛行車事故覆議鑑定委員會
    鑑定結果，均認「重機車行經狹路之無號誌交岔路口，左方
    車未暫停讓右方車先行為肇事主因；丙○○駕駛自小客車，
    行經狹路之無號誌交岔路口，未注意車前狀況，且未減速慢
    行，為肇事次因。」有臺灣省嘉雲區車輛行車事故鑑定委員
    會92 年6月10日嘉鑑字第920515號函暨函附之鑑定意見書及
    臺灣省車輛行車事故覆議鑑定委員會92年8 月12日府覆議字
    第9220566 號函暨函附之覆議意見書各1 份在卷可參，亦同
    此認定。雖原告乙○○○騎乘重機車行經狹路之無號誌交岔
    路口，左方車未暫停讓右方車先行，亦有過失，然被告既有
    前述未盡注意義務之情事，則原告就本件之損害發生與有過
    失，但仍無可解免被告過失責任。是被告辯稱：原告車速太
    快，才會發生車禍云云，尚不足採；而原告主張被告應負全
    部過失責任云云，亦無足取。綜上，原告主張被告應負侵權
    行為之責任，尚屬於法有據。
  (二)按因故意或過失，不法侵害他人權利者，負損害賠償責任；
    不法侵害他人之身體或健康者，對於被害人因此喪失或減少
    勞動能力或增加生活上需要時，應負損害賠償責任；又不法
    侵害他人之身體、健康、名譽、自由、信用、隱私、貞操，
    或不法侵害其他人格法益而情節重大者，被害人雖非財產上
    之損害，亦得請求賠償相當之金額，民法第184 條第1 項前
    段、第193 條第1 項、第195 條第1 項分別定有明文。被告
    過失傷害原告甲○○、乙○○○之事實，已見前述，是被告
    依上述規定對原告甲○○、乙○○○所受之損害，自應負賠
    償責任。惟按損害之發生或擴大，被害人與有過失者，法院
    得減輕賠償金額或免除之，民法第217 條第1 項定有明文，
    此項規定之旨趣在於謀求加害人與被害人間之公平，在裁判
    上應由法院以職權減輕或免除之，最高法院85年度台上字第
    1756號判例可資參照。又於被害人之代理人或使用人與有過
    失者，準用民法第217 條第1 項之規定，同條第3 項亦有明
    文。查本件車禍發生當時原告乙○○○騎乘機車搭載原告甲○○，沿雲林縣麥寮鄉瓦窯村宵仁厝另一產業道路行駛，行
    經雲林縣麥寮鄉崙後村山寮45東8 號電線桿旁之無號誌交岔
    路口時，未注意行經狹路之無號誌交岔路口，左方車應暫停
    讓右方車先行，因而與被告所駕駛之自小客車發生碰撞，是
    就本件車禍原告乙○○○亦有未依規定讓右行車先行之違規
    情形，已如前述，是以，本院認本件車禍發生之責任歸屬，
    被告之過失程度為百分之四十，原告乙○○○之過失程度為
    百分之六十。又原告甲○○搭乘原告乙○○○所騎乘之機車
    ，是原告甲○○因原告乙○○○之載送行為而擴大其活動範
    圍，原告乙○○○為原告甲○○駕駛車輛，應認屬於原告甲○○之使用人，是原告甲○○雖為本件車禍之被害人，然揆
    諸民法第217 條第3 項準用同條第1 項之規定，本院自得以
    原告過失程度之比例，減輕被告應負之賠償責任。
  (三)茲就原告據以請求被告賠償之項目及金額，應否准許，分述
    如下：
  1.醫療費用部分：原告甲○○、乙○○○主張因被告上開侵權
    行為，分別支出醫療費用159,959 元、72,360元，業據原告
    提出醫療費用單據143 紙為證，並為被告所不爭執，經核上
    開醫療費用均屬必要之支出，原告甲○○、乙○○○因被告
    之侵權行為，致增加此部分之生活上需要，是原告甲○○、
    乙○○○請求上開金額，自屬有據。惟本件車禍之發生，原
    告2 人既與有過失，已見前述，則依公平原則，原告2 人請
    求被告賠償前揭醫療費用，亦應有民法第217 條過失相抵規
    定之適用。而依前所述，被告就本件車禍事件所應負之過失
    責任比例為百分之四十，是被告應賠償原告甲○○之醫療費
    用為63,984元（159,959 ×0.4 ＝63,984元，元以下四捨五
    入），被告應賠償原告乙○○○之醫療費用為28,944元（
    72,360×0.4 ＝28,944元，元以下四捨五入），是原告甲○○、乙○○○請求醫療費用在63,984元、28,944元元之範圍
    內，尚屬於法有據，應予准許。逾此部分之請求，則屬無據
    ，應予駁回。
  2.增加生活上之需要部分：原告甲○○主張其因被告上開侵權
    行為，受有前揭傷害，終生均需使用義肢，總計需支出義肢
    費用244,902 元，業據原告甲○○提出收款單、明細及統一
    發票為證，並為被告所不爭執，經核原告甲○○因被告之侵
    權行為，致增加此部分生活上之需要，均屬於必要之支出，
    原告甲○○請求上開金額，亦屬有據。惟本件車禍之發生，
    原告甲○○既與有過失，已見前述，則依公平原則，原告甲○○請求被告賠償前揭義肢費用，亦應有民法第217 條過失
    相抵規定之適用。而依前所述，被告就本件車禍事件所應負
    之過失責任比例為百分之四十，是被告應賠償原告甲○○之
    義肢費用為97,961元（244,902 ×0.4 ＝97,961元，元以下
    四捨五入），是原告甲○○請求義肢費用在97,961元之範圍
    內，即屬於法有據，應予准許。逾此部分之請求，則屬無據
    ，應予駁回。
  3.勞動能力損失部分：原告乙○○○主張其因被告上開侵權行
    為，受有前揭傷害，已喪失工作能力。而原告乙○○○為33
    年2 月7 日生，依農會人事管理辦法之規定，本得繼續工作
    至原告乙○○○65歲止，是以原告乙○○○91年全年薪資總
    額為266,192 元，計算乙○○○5 年之勞動能力損失，總計
    原告乙○○○受有勞動能力損失1,330,960 元，業據原告乙○○○提出在職證明、各類所得扣繳暨扣繳憑單各1 份為證
    ，並為被告所不爭執，自堪信為真實，是原告乙○○○請求
    減少勞動能力損失1,330,960 元，亦屬有據。惟本件車禍之
    發生，原告乙○○○既與有過失，已見前述，則依公平原則
    ，原告乙○○○請求被告賠償前揭勞動能力損失，亦應有民
    法第217 條過失相抵規定之適用。而依前所述，被告就本件
    車禍事件所應負之過失責任比例為百分之四十，是被告應賠
    償原告乙○○○之勞動能力損失為532,384 元（1,330,960
    ×0.4 ＝532,384 元，元以下四捨五入），是原告乙○○○
    請求勞動能力損失在532,384 元之範圍內，於法有據，應予
    准許。逾此部分之請求，則屬無據，應予駁回。
  4.看護費用部分：原告甲○○、乙○○○主張其二人因車禍分
    別受有前揭傷害，於住院期間無法自理生活，需他人看
    顧其日常生活起居，原告甲○○因此支出看護費用272,284
    元，原告乙○○○因此支出看護費用315,295 元，業據原告
    提出診斷證明書4 紙及看護費用證明書2 紙為證，復為被告
    所不爭執，自堪信為真實，從而，原告甲○○及乙○○○請
    求被告分別賠償看護費用272,284 元、315,295 元，應屬有
    據，應予准許。惟本件車禍之發生，原告既與有過失，已見
    前述，則依公平原則，原告2 人請求被告賠償前揭看護費用
    ，亦應有民法第217 條過失相抵規定之適用。而依前所述，
    被告就本件車禍事件所應負之過失責任比例為百分之四十，
    是被告應賠償原告甲○○之看護費用為108,914 元（
    272,284 ×0.4 ＝108,914 元，元以下四捨五入），被告應
    賠償原告乙○○○之看護費用為126,118 元（315,295 ×
    0.4 ＝126,118 元，元以下四捨五入），是原告甲○○、乙○○○請求看護費用在108,914 元、126,118 元之範圍內，
    於法有據，應予准許。逾此部分之請求，則屬無據，應予駁
    回。
  5.精神慰撫金部分：查原告甲○○、乙○○○因本件車禍，分
    別受有前揭傷害，甲○○因車禍進行右膝下截肢數、膝關節
    截斷術等手術，終生需使用義肢，其二人均受有精神上之痛
    苦，應堪認定。本院審酌原告甲○○現年66歲，名下有2 筆
    土地、1 棟房屋，原告乙○○○現年61歲，名下有2 筆土地
    、1 輛自小客車，被告現年31歲，正直壯年，車禍發生時為
    工程師，每月收入3 至4 萬餘元不等，有稅務電子閘門財產
    所得調件明細表在卷可參，及兩造身分、社會地位、智識水
    準及原告二人所受傷害程度等一切情形，認原告甲○○請求
    被告賠償精神慰撫金3,012,841 元，尚屬過高，應予核減為
    2,000,000 元，始屬公允，另原告乙○○○請求被告賠償精
    神慰撫金2,944,429 元，尚嫌過高，應核減為800,000 元，
    始屬公允。惟本件車禍之發生，原告既與有過失，已見前述
    ，則依公平原則，原告2 人請求被告賠償精神慰撫金，亦應
    有民法第217 條過失相抵規定之適用。而依前所述，被告就
    本件車禍事件所應負之過失責任比例為百分之四十，是被告
    應賠償原告甲○○之精神慰撫金為800,000 元（2,000,000
    ×0.4 ＝800,000 元），被告應賠償原告乙○○○之精神慰
    撫金為320,000 元（800,000 ×0.4 ＝320,000 元，元以下
    四捨五入），是原告甲○○、乙○○○請求精神慰撫金在
    800,000 元、320,000 元之範圍內，尚屬於法有據，應予准
    許。逾此部分之請求，則屬無據，應予駁回。
  6.從而，原告甲○○因本件車禍受傷所受損害為1,070,859 元
    （計算式為：63,984元＋97,961＋108,914 ＋800,000 ＝
    1,070,859 元）；原告乙○○○因本件車禍受傷所受損害為
    1,007,446 元（計算式為：28,944＋532,384 ＋126,118 ＋
    3 20,000＝1,007,446 元）
  (四)按保險人依強制汽車責任保險法規定給付之保險金，視為加
    害人或汽車所有人損害賠償金額之一部分；加害人或被保險
    人受賠償請求時，得扣除之，強制汽車責任保險法第30條定
    有明文。查原告甲○○已領取強制汽車責任保險金750,000
    元，為兩造所不爭執，是依上開規定，被告應賠償原告甲○○之數額自應扣除原告甲○○已領取之保險金，據此，原告
    甲○○因被告之侵權行為所受損害而得請求賠償之金額應為
    320,859 元（1,070,859 －750,000 ＝320,859）。 另原告
    乙○○○於車禍後，已自被告處領取賠償金160,000 元，為
    兩造所不爭執，是被告應賠償原告乙○○○之數額，自應扣
    除原告乙○○○已自被告處受領之賠償160,000 元，據此，
    原告乙○○○因被告之侵權行為所受損害而得請求賠償之金
    額應為847,446 元（1,007,446 －160,000 ＝847,446）。
  (五)綜上所述，原告甲○○請求被告賠償320,859 元、原告乙○○○請求被告賠償847,446 元，及分別自起訴狀繕本送達翌
    日起即93年3 月23日起至清償日止，按年息百分之五計算之
    利息，於法有據，應予准許。逾此部分之請求，為無理由，
    應予駁回。
  (六)兩造陳明願供擔保請准宣告假執行或免為假執行，除本判決
    第1 項原告甲○○勝訴部分，係所命給付金額未逾50萬元之
    判決，依民事訴訟法第389 條第1 項第5 款規定，應依職權
    宣告假執行，此部分原告甲○○雖陳明願供擔保請准宣告假
    執行，然原告甲○○此部分之聲請，不過係促使法院發動職
    權，本院無庸就其此部分聲請為准駁之裁判外，經核於法並
    無不合，爰酌定相當擔保金額併宣告之。至原告敗訴部分，
    其假執行之聲請失所附麗，應併予駁回。
五、訴訟費用負擔之依據：民事訴訟法第79條、第85條第1 項前
    段。
中　　華　　民　　國　　94　　年　　6 　　月　　3 　　日
                  民事第二庭    法  官  冷明珍
以上為正本，係照原本作成。
如對本判決上訴，須於判決送達後20日內向本院提出上訴狀。
中　　華　　民　　國　　94　　年　　6 　　月　　3 　　日
                                書記官　朱克文
